【裁判字號】    94,上訴,1115
【裁判日期】    950726
【裁判案由】    常業詐欺
【裁判全文】
臺灣高等法院臺中分院刑事判決        94年度上訴字第1115號
上  訴  人
即  被  告  丑○○
上  訴  人
即  被  告  癸○○
選任辯護人  王正喜律師
上  訴  人
即  被  告  寅○○
                    13號
上  訴  人
即  被  告  午○○
選任辯護人  張慶宗律師
            黃怡瑜律師
上列上訴人因常業詐欺案件，不服臺灣臺中地方法院92年度訴字
第2613號中華民國93年10月14日第一審判決（起訴案號：臺灣臺
中地方法院檢察署92年度偵字第1343、12026號 ，移送併辦案號
：92年度偵字第14948號），提起上訴，本院判決如下：
    主  文
原判決撤銷。
丑○○、癸○○、寅○○、午○○共同常業詐欺，丑○○處有期
徒刑壹年貳月；午○○處有期徒刑壹年壹月；癸○○、寅○○、
各處有期徒刑壹年。癸○○、寅○○均緩刑參年。
    事  實
一、丑○○對外自稱「陳駿」，係設在臺中市○○路○段201號
    18樓之2「雅紳企業社」之負責人，自民國91年9月間起（起
    訴書誤為4月），竟基於意圖為自己不法所有之常業詐欺犯
    意，以月薪新臺幣（下同）二萬三千元僱用有犯意聯絡之午
    ○○為特別助理（對外自稱「黃特助」，任職至同年12月底
    ），負責接聽電話及向應徵者解說工作內容；以月薪一萬一
    千元僱用有犯意聯絡之癸○○（對外自稱「陳瑋」）及於同
    年11月間，以該企業社業績抽成之方式，僱用有犯意聯絡之
    寅○○（對外自稱「陳豐」），均擔任該企業社經理，負責
    對應徵者解說工作內容及教授舞蹈等工作，並由丑○○、癸○○、寅○○在自由時報、中國時報等報紙媒體分類廣告版
    面上刊登「誠徵優質男士、週薪二至三萬、須滿二十、可兼
    職、配合度高、可即上班者佳、00000000中港路一段劉小姐
    」、「男夜間兼職、工作3～5小時，限男、滿二十歲、週領
    、04─00000000小玉」、「誠徵男工作夥伴、工作3～5小時
    、保障日薪、待遇佳、免經驗肯學習、面試合格，立即上班
    、兼職可、04─00000000方小姐」、「急徵  男晚夜間服務
    人員、可兼職、工作難找待遇高、一日約三千元起、04─
    00000000郭小姐」、「男仕…想讓自己薪資更充裕嗎？打給
    我  我給你一份好工作！（04）00000000何小姐」等內容或
    類此內容之廣告，誘使欲謀高薪工作之男子，相繼前來「雅
    紳企業社」面試謀職。丑○○、癸○○、寅○○、午○○等
    人（下稱丑○○等四人）再分別對到場之應徵者佯稱：工作
    內容係至舞廳當男公關，陪客人聊天，每天工作三至五小時
    ，工作性質輕鬆，每月可領得十幾萬元薪資等語，以此優渥
    工作條件為餌，令應徵者生高度就職意願。丑○○等四人再
    以要轉介應徵者至臺中市○○○街115號7樓「明日帝國舞廳
    」、「百老匯舞廳」、「其亞舞廳」、「五洲舞廳」、「唐
    朝舞廳」等舞廳（均屬同一家舞廳，僅因早晚場名稱有所不
    同，下稱明日帝國等舞廳，又明日帝國舞廳涉詐欺部分，另
    由本院92年度訴字第1550號審理中），要求如附表一編號1
    、6 之應徵者，交付介紹成功之紅包；另藉詞為求工作順利
    ，須先包紅包予舞廳人員，而要求如附表一編號1、2、3、5
    、8 、9、10、14、16、17之應徵者，繳交表列所示金額不
    等之紅包，致使各該應徵者仍不知有詐，陸續交付如表列所
    示之紅包費用。雅紳企業社即以前開方式向應徵者詐取款項
    ，丑○○並以此為營業收入；寅○○則依業績抽計算所得並
    均恃以維生；癸○○、午○○均按月領取固定薪資。應徵者
    至明日帝國等舞廳報到後，舞廳人員竟告知為防止應徵者擅
    自離職，須先簽立面額三千元之本票或繳交三千元之押金，
    作為違約金；迨應徵者正式在各該舞廳工作後，又告知：上
    班者須自行找女客至該舞廳消費，方能由其等介紹客源之消
    費額中抽取傭金，且未達舞廳基本業績者，須賠付舞廳等語
    ，至此，如附表一編號1、2、3、5、8、9、10、16、17所示
    之應徵者，始知受騙（如附表一編號4所示應徵者未至上開
    舞廳上班）。嗣於92年1月2日19時30分許，經臺中市警察局
    員警持台灣台中地方法院核發之搜索票前往雅紳企業社執行
    搜索，當場扣得如附表二所示之物，進而查悉上情。
二、案經臺中市警察局移送臺灣臺中地方法院檢察署檢察官偵查
    起訴及移送併辦。
    理  由
壹、有罪部分：
一、證據能力部分：
(一)、上訴人即被告寅○○（下稱被告寅○○）於原審辯稱：伊之
    警詢筆錄，警員並未按照伊所說的記載云云。但查，被告寅
    ○○並未具體指明伊之警詢筆錄究竟哪一部分與實際供陳之
    內容不符，且訊之製作該份筆錄之臺中市警察局刑警隊經濟
    組偵查員樂玨甡於原審法院到庭結證稱：「（檢察官問：被
    告寅○○在準備程序中說你沒有按照他陳述來記載，有何意
    見？）我問他，他說什麼我就寫什麼，我是按照他的陳述來
    記載。」、「（檢察官問：在被告寅○○被你們查獲之後，
    他的態度如何？）對案件很配合，他說他在公司扮演什麼角
    色，公司營運狀況，從事什麼行業，他都有陳述。」、「（
    審判長問：你在製作完被告寅○○筆錄後，是否有交給被告
    寅○○閱覽？並且告以其內容？）有。我問他答，我問他事
    實是否是這樣，他看過以後沒有問題，才讓他簽名。」、「
    （審判長問：你製作完這份筆錄，交給被告寅○○閱覽後，
    他對於你所記載的內容，當場是否表示什麼意見？）沒有。
    」等語（見原審卷二第35、37頁），而被告寅○○對於證人
    樂玨甡上開所證，又當庭表示並無意見，堪認證人樂玨甡之
    證述，係符實情，足以採信。基此，被告寅○○辯稱：伊警
    詢筆錄未依照伊實際供述記載云云，委不可採。
(二)、上訴人即被告丑○○、癸○○、寅○○（下稱被告郭盟俊、
    癸○○、寅○○）於本院審理時，均分別拒絕就本案犯罪事
    實，以證人身分作證。按刑事訴訟法第159條之3規定：「被
    告以外之人於審判中有下列情形之一，一死亡者。二身心障
    礙致記憶喪失或無法陳述者。三滯留國外或所在不明者而無
    法傳喚或傳喚不到者。四到庭後無正當理由拒絕陳述者。其
    於檢察事務官、司法警察官或司法警察調查中所為之陳述，
    經證明具有可信之特別情況，且為證明犯罪事實存否所必要
    者，得為證據。」查美國聯邦證據法第804ａ(1)之規定，認
    依法院認定有拒絕證權之裁定，雖可免除證人作證，但可做
    為證人不能作證之事由，而為傳聞例外之要件。另日本實務
    上認外國大使行使拒絕證言權，亦符合不能作證之定義，而
    為傳聞例外之要件。我國新修正刑事訴訟法第159條之3，僅
    就死亡者、身心障礙致記憶喪失或無法陳述者、滯留國外或
    所在不明者而無法傳喚或傳喚不到者、到庭後無正當理由拒
    絕陳述者，作為不能作證之事由。對於行使拒絕證言權者，
    則未規定亦係不能作證之事由。參考上開美國立法例及日本
    實務上見解，應解為上開不能到庭作證之四種事由，係例示
    規定，並認行使拒絕證言權亦係不能作證之事由。本件被告
    丑○○、癸○○、寅○○於警詢時之供述，與附表所示之證
    人即丙○○、巳○○、未○○、戊○○、辛○○、庚○○、
    酉○○、己○○、乙○○、子○○、壬○○、戌○○、丁○○、卯○○、辰○○、許瑾阜等人於原審法院所為證述之情
    節，大致相符，足認丑○○、癸○○、寅○○於警詢所為供
    述，具有可信之特別狀況，且為證明犯罪事實之存否所必要
    ，得為證據。另午○○於本院具結後證稱：其於偵查中、警
    詢時所為證詞均屬實在，則午○○警詢、偵查中之陳述，亦
    經午○○具結擔保其可信性，而有證據能力。
二、被告之辯解：
(一)、被告丑○○對於係「雅紳企業社」負責人，僱用有被告癸○○、寅○○、午○○等員工，並在報紙上刊登如前所述之廣
    告，致使如附表一所示之被害人前來應徵工作等事實，固坦
    承不諱，但矢口否認有何常業詐欺之犯行，辯稱：只是依照
    營利事業登記事項經營人力仲介，並未強迫應徵者訂製西裝
    或包紅包，如果有包紅包，是用做與舞廳人員交際，該企業
    社亦未讓應徵者簽立任何本票云云。
(二)、被告癸○○、寅○○、午○○對於有受僱在「雅紳企業社」
    工作，該企業社並有刊登廣告應徵人員，渠等三人分別使用
    「陳瑋」、「陳豐」、「黃特助」等事實，固均直承不諱，
    但皆否認有何右開常業詐欺犯行，分別辯解如下：
  １、被告癸○○辯稱：伊也是看報紙廣告至該企業社應徵謀職
      ，以一萬五千元買了一套西裝，至台中市某不知名舞廳上
      班。後因賺不到錢，副理及總經理建議伊到企業社教跳舞
      、授課，但每月可賺跳舞教課費只有三千元，心想謀職不
      易，不如暫居此職，因此答應留下教舞及授課。授課之餘
      ，經理陳邦偶會囑被告幫忙面試。過了一段時間，經理陳
      邦跟伊說自己登報徵學員，好好做，一個月可能得幾萬元
      ，登報費、電話費公司可以先墊。結果伊做不好，對公司
      墊付之六萬元無法償還。伊對公司許多內幕不知情，亦未
      曾向學員收紅包轉送舞廳大班云云。
  ２、被告寅○○辯稱：是以求職者之心態去該企業社工作，且
      有看到該企業社之營利事業登記證與伊從事之內容相符，
      警察曾至該企業社臨檢，均無問題，伊才繼續在該處工作
      云云。
  ３、被告午○○於原審辯稱：(1)該企業社售予應徵者之西裝價
      格，是合理之利潤，應徵者亦係依個人需求，為求上班得
      體才訂製西裝，企業社並未強迫購買，亦非每位應徵者均
      有訂製。而該企業社刊登之廣告，只是商人促銷手法，屬
      要約之引誘，應徵之工作是否有豐厚之報酬、西裝之售價
      是否相當，應徵者理應自我衡量，不能因未能事前審慎評
      估工作之投資報酬率，而謂仲介者有何詐欺行為。縱有瑕
      疵，亦屬民事賠償問題，並非詐欺，故該企業社所為，乃
      一般合理之商業行為。(2)伊只是同案被告丑○○之助理，
      負責整理文件、拿表格給應徵者填寫，及向應徵者解說工
      作內容，並未向應徵者說要獲得工作須先訂製西裝，或要
      包紅包禮，購買西裝及包紅包之事，均由同案被告丑○○
      、寅○○負責，伊未經手；又應徵者交付之紅包禮係由該
      企業社代收後轉交予各舞廳大班，並非由該企業社獲取，
      應徵者亦可自由選擇包或不包。(3)履歷表上經理欄有「黃
      特」之簽署，乃因伊擔任同案被告丑○○之助理，由於同
      案被告丑○○甚為忙碌，經常下午二、三點才進該企業社
      ，伊只是先向應徵者詢問基本資料後，再轉交予同案被告
      丑○○，並非參與應徵決策云云。於本院辯稱：被告午○○僅擔任一般助理行政工作，與舞廳人員並不相識，從未
      涉足該場所。雅紳企業社所扮演者僅為單純仲介者，並非
      舞廳分支事業單位。伊月薪僅為二萬三千元，無任何業績
      抽成，更未負責刊登廣告及面試，並無參與高薪引誘應徵
      者就職之犯行。伊因一名學員帶其家屬至雅紳企業社要求
      退還西裝費，深覺該工作環境並不適合，即立即請辭。交
      付紅包及交付數額多寡均憑各應徵者自由意志決定，並無
      強制進場紅包費用之情事。郭盟俊於原審法院證稱並未向
      伊告知紅包用途等語，益證伊縱因丑○○之要求代收紅包
      乃係全數欲轉交大班之用，主觀上並無任何不法所有之意
      圖甚明云云。
三、得心證之理由：
(一)、右揭被告丑○○等四人以應徵男公關方式共同詐財之事實，
    有如下證據可證：
  １、被告丑○○於92年1月2日警詢時，供承：「…．我們向
      客人解說男公關工作後，要求客人要有舞蹈及服飾之打扮
      ，另加收介紹費用三千六百元至一萬六千八百元不等。」
      、「客人要在我們公司學習舞蹈三天，服飾之打扮條件是
      要訂購西服一套，只購買外套及褲子約一萬一千元，如全
      套西服約在二萬五千元內。」、「我們有向客人解說每天
      座抬一番約八百元，另有賞大酒約七百元，共可得一千五
      百元，工作順利每月可得約八、九萬元。」、「（問：你
      刊登報紙之工作內容為何？）男夜間兼職、男服務人員、
      男工作伙伴、薪資每週大約二萬元」、「我是與經理寅○○、癸○○三人以每月營業金額扣除成本朋分，另外發給
      每位助理小姐每個月二萬三千元薪資。」、「（問：你公
      司每月營業額多少？）約二十萬」等語（見警詢卷第2、3
      頁）；於92年1月3日、92年2月27日偵查中更直承：「
      （問：是否承認詐欺？）承認」、「（問：紅包禮的錢哪
      去了？）是我自己收了，就吃喝掉了，沒交給舞廳」、「
      （問：你有無跟應徵者說月入十幾萬元？）我說剛開始沒
      有辦法這麼多，但慢慢經營人脈就可月入十幾萬」等語（
      見92年度偵字第1343號偵查卷，下稱偵查卷，第16、32頁
      ）。
  ２、被告寅○○於92年1月3日警詢時，供陳：「（問：丑○○
      係用何詐欺手法詐騙應徵者錢財？）告知前來應徵者係介
      紹舞廳牛郎工作，須穿西裝上班，如果已有西裝者，無需
      購買西裝，但須繳交舞蹈教學費用及上班交際費用金額一
      萬元至三萬六千，如無西裝者，要繳上述金錢外，還須購
      買制服西裝一套約二萬六千元，並告知應徵者如去上班每
      月有數拾萬元進帳，引誘應徵者上當賺取暴利，在丑○○
      巧言遊說下，多數人均會上當，但事實上前去上班者均無
      法賺取他所說之金錢，反而因賺不到錢，提前離職，又涉
      及與該舞廳違約行為，必須繳交違約金三千元。」、「該
      套西裝市價約六千元，他們一套能賺二萬元」、「（問：
      如介紹成功進入舞廳工作，丑○○向應徵者索取多少費用
      （紅包）？一萬元至三萬六千元不等金額。」、「（問：
      每月薪資？）以公司業績抽成，約賺三萬元左右。」、「
      我知道他們從事詐欺行為…」等語（見警詢卷第5頁）。
  ３、被告癸○○於92年1月2日警詢時，供稱：「資料都是負責
      人丑○○交付給公司員工辦理，我是接受丑○○交付工作
      及經理寅○○各自刊登自由時報應徵廣告，由助理接聽電
      話向客戶解說工作性質…」、「客人…服飾打扮條件是要
      訂購西服一套」、「（問：你刊登報紙之工作內容為何？
      ）男夜間兼職，薪資每天九百元」等語（見警詢卷第7頁
      ）。
  ４、被告午○○於92年1月2日警詢時，供陳：「資料都是負責
      人丑○○、經理寅○○、癸○○三人在處理，並各自刊登
      報紙應徵廣告，由助理接聽電話，他們三人向客戶解說工
      作性質…」等語。
  ５、而證人即如附表一編號1.2.3.5.6.8.9.10.14.16 所示被
      害人復先後於原審法院審理時，就各自受騙交付財物之經
      過，到庭結證綦詳，如附表一編號17所示之被害人申○○
      則於偵查中指訴綦詳；另考之前開被害人均與被告四人素
      無怨隙，無惡意誣陷之可能，復核各該被害人間皆互不認
      識，然對應徵時受騙經歷之描述，均大致相同，足證上開
      被害人之指述，均非虛假。
  ６、另就本案查獲之經過，亦經證人即臺中市警察局刑警隊三
      組組長陳世明於原審法院到庭結證明確，（見原審卷二第
      68、69頁）。
  ７、此外，尚有臺中市警察局扣押筆錄暨扣押物品目錄表、現
      場圖、如附表一所示被害人之履歷表、切結書、讓渡書、
      雅紳企業社名片、被害人申○○刷卡簽帳單等件存卷可查
      ，及扣案之雅紳企業社91年11月月報表、91年12 月日報
      表、雅紳企業社簡介各一份、自由時報應徵廣告三張足資
      佐憑。
(二)被告丑○○、癸○○、寅○○、午○○雖分別以前揭情詞置辯
  ，但查：
  １、被告四人共同以在酒店從事男公關可賺取高薪為誘餌，使
      應徵者不疑有詐，為求順利取得工作，而先後交付如附表
      一所示紅包金錢之事實，有以下事證可證：
    (1)觀諸雅紳企業社所刊登之廣告內容：「誠徵優質男士、週
      薪二至三萬、須滿二十、可兼職、配合度高、可即上班者
      佳、00000000中港路一段劉小姐」、「急徵  男晚夜間服
      務人員、可兼職、工作難找待遇高、一日約三千元起、04
      ─00000000郭小姐」、「男仕…想讓自己薪資更充裕嗎？
      打給我  我給你一份好工作！（04）00000000何小姐」，
      所用文字，顯已明白向閱覽各該廣告者傳達仲介之工作係
      能獲高薪之訊息。
    (2)而待應徵者前來雅紳企業社詢問或受訓時：
      被告丑○○又以每月月薪達十幾萬元之詞，引誘應徵者
        應徵等情，業據證人即被害人丙○○、巳○○、未○○
        分別於原審法院審理時，指訴歷歷。
      被告午○○確有向應徵者虛誇每月月薪達十幾萬元一節
        ，則據證人即被害人辛○○、乙○○、未○○先後於原
        審法院審理時指訴明確；被害人亥○○亦到庭結證稱：
        被告午○○有說收入不錯，如果做的好，收入頗豐等語
        明確。
      被告癸○○有向應徵者稱每月月薪十幾萬元，致使應徵
        者陷於錯誤之事實，復據證人即被害人未○○於原審法
        院審理時結證無訛。
      被告寅○○亦曾向應徵者誇大稱：每月月薪十幾萬元，
        亦據證人即被害人未○○於原審法院審理時證述屬實。
    (3)然應徵者實際前往明日帝國等舞廳上班後，不僅舞廳生意
      不佳，根本無法賺取高薪，甚且又被告知須自行介紹客源
      消費，方能由消費額中抽取傭金，如未達舞廳基本業績者
      ，另須賠付舞廳及簽立本票。但對此，被告丑○○等四人
      事先均未曾告知其等事實，又據證人即被害人丙○○、巳
      ○○、辛○○、己○○、乙○○、未○○、亥○○、庚○○分別於原審法院審理時結證綦詳。
    (4)據上，被告丑○○等四人顯係以高薪之廣告為餌，誘使如
      附表一所示被害人前來應徵，再利用各該被害人希冀求得
      該高薪工作之心理，向被害人騙取紅包款項（詳如下述）
      ，誠屬灼然。
  ２、詐騙應徵者繳付紅包禮之舞廳公關費用：
    (1)被告丑○○有以打通舞廳關係為由，要求應徵者支付紅包
      禮之事實，業據證人即被害人丙○○、巳○○、未○○於
      原審院審理時結證無訛。
    (2)被告午○○亦有以打通舞廳關係，而要求應徵者支付紅包
      禮等情，復據證人辛○○、己○○、乙○○、子○○、亥
      ○○、陳炫偉於原審法院審理時結證明確。被告午○○辯
      稱：並未向應徵者表示要包紅包禮云云，與實情不符，無
      可採信。
    (3)惟被告丑○○在收取上開紅包禮（包括由被告午○○代收
      部分）後，並未依照向應徵者之說詞，轉交予舞廳大班，
      而係花用在其他用途等情，業據被告丑○○於偵查中供承
      明確（偵查卷第32、76頁）。被告丑○○顯係利用應徵者
      為求在工作之初即給予雇主好印象或受到較佳照顧之普遍
      心態，虛立名目，先後向應徵者騙取紅包禮，即臻明確。
    (4)被告丑○○、午○○雖均辯稱：並未強迫應徵者，應徵者
      可自由選擇包或不包云云，然應徵者均係受雅紳企業社刊
      登之高薪廣告引誘而來，復因被告丑○○等四人告以確能
      賺取高額收入，更堅定爭取該項工作之意念，被告丑○○
      、午○○此時再以為打通舞廳關係為由，要求應徵者支付
      紅包禮，無非係以合於一般社會經驗及人情事理之虛詞，
      致使應徵者陷於錯誤而交付財物，自與應徵者已完全明白
      交付此筆財物之用途，再基於自由意志決定是否給付金錢
      之情形迥異，被告丑○○、午○○此部分之辯解，又無足
      取。
  ３、又查：
    (1)雅紳企業社係由被告丑○○任負責人及協理，被告癸○○
      、寅○○二人擔任經理，被告午○○為特別助理，另有僱
      請不知情之李存惠、林美芳、沈明穗擔任接聽電話小姐等
      成員組成，此為被告丑○○等四人所不爭執，可知被告癸○○、寅○○在該企業社亦擔任重要職位而依前述，被告
      癸○○、寅○○除有參與該企業社刊登廣告之工作外，復
      均有向應徵者傳達所應徵之工作可獲取高薪之不實訊息，
      被告癸○○亦經手應徵者訂購西裝之重要事宜，且觀諸卷
      附之應徵者履歷表，又可查悉被告癸○○、寅○○在部分
      履歷表之「經理批示」欄內，分別簽署自己之化名（警卷
      第95、121、147、151、153、155、189、191、193、195
      頁）。綜合上情，足認被告癸○○、寅○○均擔任經理，
      且對雅紳企業社之營運、業務推展，均有共同參與。渠等
      二人對於雅紳企業社係以高薪工作為餌，誘使應徵者前來
      應徵，再巧立名目，設局令應徵者交付財物之經營模式，
      即均難諉稱不知。被告寅○○於警詢時更已自承：「我知
      道他們從事詐欺行為…」等語（見警詢第5頁反面）。被
      告癸○○辯稱：只是負責教授舞蹈，沒有做其他事云云，
      自非實情；被告寅○○另以：該企業社之營利事業登記證
      與伊從事之內容相符，警察曾至該企業社臨檢，均無問題
      ，伊才繼續在該處工作云云置辯，要屬飾卸之詞，均無可
      採。
    (2)被告午○○在雅紳企業社中雖係被告丑○○之特別助理，
      但依前述，雅紳企業社之經營內容，包括與應徵者接洽、
      向應徵者解說工作內容（例如：告知可獲取高薪等）、要
      求應徵者訂製西裝收取價金、要求應徵者包紅包禮等等，
      被告午○○每項環節均有參與，且在部分應徵者之履歷表
      中，亦可見被告午○○以「黃特」之署名，簽寫在「經理
      批示」欄（參警卷第234、137、139、149、163、165 、
      175、177、183、185、187、197、201頁），在在均可證
      明被告午○○係實際參與雅紳企業社之營運，若謂被告午
      ○○對於雅紳企業社係以高薪工作為餌，誘使應徵者前來
      應徵，再巧立名目，設局令應徵者交付財物之經營實情，
      毫無所悉，顯然有悖常理。被告午○○確有以受僱者之身
      分，共同參與雅紳企業社上開營運之事實，應堪認定。被
      告午○○辯稱：其僅係受僱領取固定薪水，並非決策者云
      云，仍不影響其有共同經營之事實，所辯無可採。
    (3)再者，綜觀如附表一編號1.2.3.5.6.8.9.10.14.16.17.所示應
      徵者被詐騙之情節，幾乎如出一輒，且分別有與被告丑○○等四人直接接觸，則以被告癸○○、寅○○均在該企業
      社內分別擔任經理，實際經理該企業社之業務，被告午○○亦實際參與該企業社之各項運作，渠等三人對於上開應
      徵者前來雅紳企業社應徵及交付如附表所示各項金錢之情
      形，確實均有瞭解，益徵明確。寅○○於91年11月間任職
      ，任職前之詐欺犯行與寅○○無涉。
    (4)從而，被告丑○○、癸○○、寅○○、午○○對於雅紳企
      業社係以高薪工作為餌，誘使應徵者前來應徵，再巧立名
      目，設局令應徵者交付財物之經營，均有犯意之聯絡及行
      為之分擔，誠屬灼然。
(三)、按刑法上詐欺取財罪之構成要件，乃行為人本於為自己或第
    三人不法所有之意圖，施用詐術，使相對人陷於錯誤，因而
    處分交付本人或第三人之財產予行為人。本案被告丑○○等
    四人，先於報紙刊載條件優渥之徵人廣告，誘使急於謀職之
    男子前往面試，再乘機以須送紅包予舞廳大班為由，向被害
    人詐取財物；於接洽應徵者之過程中，並均使用化名，以達
    掩飾真實身分、撇清責任之目的，足證本案被告丑○○等四
    人，確有詐財行為。被告丑○○等四人皆矢口否認有詐欺犯
    行，均無可採。被告丑○○於偵查中辯稱：被告癸○○、寅
    ○○均不知伊詐欺之事云云（偵查卷第16頁），核與事實不
    符，亦與情理有違，顯係迴護被告癸○○、寅○○之虛詞，
    亦無足取。
(四)、綜上所陳，被告丑○○等四人各自所為辯解，均無足取。從
    而，被告丑○○等四人共同利用雅紳企業社從事詐財之常業
    詐欺犯行，事證明確，洵堪認定。
四、按刑法上所謂常業犯，指反覆以同種類行為為目的之社會活
    動之職業性犯罪而言，至於犯罪所得之多寡，是否恃此犯罪
    為唯一之謀生職業，則非所問，縱令兼有其他職業，仍無礙
    於該常業犯罪之成立。最高法院85年台上字第510號判例可
    資參照。查被告丑○○係雅紳企業社之負責人，店內僱用多
    名員工，有固定之營業地點及經營模式；被告寅○○以業績
    抽成之計薪方式受僱。而被告丑○○、寅○○以紅包收入，
    做為營業收入，寅○○並據以抽成計薪，足見丑○○、寅○○係反覆實施同一方式之詐財行為，並以上開詐欺所得充為
    生活之資，所犯為修正前刑法第340條之常業詐欺罪。被告
    癸○○、午○○對於上開詐取送紅包之詐欺犯行，均知情，
    竟仍則分別以月薪一萬一千元、二萬三千元受僱，實施詐欺
    罪之構成要件行為，與丑○○、林俞銘間，顯均犯意聯絡及
    行為分擔，均為共同正犯。林俞銘自91年11月間任職，自僅
    就其到職後，與丑○○、癸○○、午○○共負共同正犯之責
    任。公訴人雖未就如附表一編號14、17（此罪與寅○○無關
    ）所示之常業詐欺犯行起訴，但被告等四人就編號14部分；
    被告丑○○、癸○○、午○○三人就編號17部分犯行，與已
    起訴判決有罪部分之常業詐欺犯行，有常業犯之關係，法院
    自應就屬於實質上一罪之如附表一編號14、17所示常業詐欺
    犯行，一併加以裁判。
五、原審對被告丑○○、癸○○、寅○○、午○○論處罪刑，固
    非無見。但本案查無證據證明被告等就製作西裝部分有詐欺
    之事實，原審法院認被告丑○○、癸○○、寅○○、午○○
    就製作西裝部分，亦有詐欺之事實，認事未洽。被告四人均
    上訴否認犯罪，非全無理由。應由本院將原審判決撤銷，自
    為判決。爰審酌被告午○○前於90年間因偽造文書罪，經臺
    灣嘉義地方法院90年度訴字第196號判處有期徒刑一年六月
    ，緩刑三年確定；被告丑○○、癸○○、寅○○則均無任何
    犯罪紀錄，有各人之前科紀錄表可按，被告四人均為謀私利
    ，竟利用求職者急欲謀職、好逸惡勞、貪圖近利之弱點，藉
    機詐財，犯罪之手段雖然平和，但動機可議，所詐款項不多
    ，且被告四人在雅紳企業社中之職位、分擔之工作，各有不
    同，參與之情節亦輕重有別，再考之被告四人均未能坦認犯
    行，砌詞矯辯，犯後態度皆不佳等一切情狀，分別量處如主
    文第一項所示之刑，以示懲儆。被告癸○○、寅○○前均未
    曾受有期徒刑以上刑之宣告，有台灣高等法院被告前案紀錄
    表可憑。而被告癸○○於犯罪時，未滿20歲；被告寅○○於
    犯本罪時，才23歲，均年輕識淺，參以本件詐欺所得金額不
    高，損害不大，癸○○、寅○○經此刑之宣告後，應知警惕
    而無再犯之虞，本院因認暫不執行其刑為當，予以宣告緩刑
    ，用啟自新。扣案如附表二所示之物，均非違禁物，無沒收
    之必要，均不予宣告沒收。
六、本件被告等四人所犯詐欺犯行，經檢察官以常業詐欺一罪起
    訴，本院審理結果，亦認為構成常業詐欺罪，雖95年7月1日
    修正施行刑法，已刪除第340條常業詐欺罪之規定，但本件
    犯罪時間均在刑法修正施行前，而當時常業詐欺罪，其法定
    本形為一年以上七年以下有期徒刑，得併科五萬元以下罰金
    ，刑法修正後，因常業犯已經刪除，應將所犯詐欺等數罪分
    論併罰，合併計算其法定最高本刑，較原常業犯之法定刑為
    重，依刑法第2條第1項規定，比較結果，應適用較輕之修正
    前刑法第340條之常業詐欺罪。另有關緩刑之規定，亦同時
    修正施行，但修正後之緩刑規定，對被告並非有利，依刑法
    第2條第1項規定，應適用行為時之緩刑規定。另刑法第33條
    第5款關於罰金最低度刑之規定，亦同時修正，新修正之刑
    法第33條第5款規定，並非有利於行為人，依刑法第2條第1
    項規定，應適用行為時之刑法第33條第5款規定，併此敘明
    。
貳、不另為無罪諭知部分：
一、公訴意旨另謂：被告丑○○等四人與「明日帝國舞廳」、「
    百老匯舞廳」、「其亞舞廳」、「五洲舞廳」、「唐朝舞廳
    」等舞廳「湯尼」、「強尼」、「安迪」等姓名年籍不詳之
    成年男子均有犯意聯絡，於應徵者至明日帝國等舞廳報到後
    ，各該舞廳人員即藉詞為防止應徵者擅自離職，而要求應徵
    者簽立面額三千元之本票或繳交三千元之押金，作為違約金
    ，迨應徵者正式在各該舞廳工作後，始告知：上班者須自行
    找女客至該舞廳消費，方能由其等介紹客源之消費額中抽取
    傭金，且未達舞廳基本業績者，須賠付舞廳，再要求簽立面
    額不等之本票云云。因認被告丑○○等四人與上開舞廳人員
    均有犯意聯絡及行為分擔等語。然查：
(一)、公訴人此部分之事實認定係以被告丑○○、午○○均供承：
    係由雅紳企業社通知上開舞廳人員前來帶領應徵者至舞廳上
    班等語，核與如附表一編號一至十所示被害人之指訴相符，
    足見雅紳企業社與明日帝國等舞廳關係密切。而「湯尼」、
    「強尼」、「安迪」為「明日帝國舞廳」之人員，在無合理
    之徵才汰選機制下，照單大量接收「雅紳企業社」轉介之應
    徵人員，除藉詞防止擅自離職，而要求應徵者簽立面額三千
    元之本票或交付三千元之押金，作為違約金，並以未達舞廳
    基本業績，要求應徵者簽立面額不等之本票，益見雅紳企業
    社與明日帝國等舞廳係聯手詐騙謀職者等，資為論據。
(二)、被告丑○○、癸○○、寅○○、午○○對此部分被訴事實，
    均予否認，除皆辯稱：並未詐欺應徵者外，被告丑○○辯稱
    ：將應徵者介紹給舞廳，並未自舞廳獲取任何利益等語；被
    告午○○則另以：伊與明日帝國等舞廳人員並不相識，對於
    各該舞廳內不合理之規定均無不知情，與各該舞廳人員並無
    犯意聯絡等語置辯。
(三)、經查：
  １、如附表一編號1至3、5、7至10、13、15至17所示之應徵者
      雖均由明日帝國等舞廳人員前來雅紳企業社帶往舞廳上班
      ，但自此，各應徵者即均與舞廳人員接觸，故三千元之押
      金或簽立之本票，以及上班後未達基本業績為賠付舞廳所
      簽立之本票，皆係交給舞廳人員，而非雅紳企業社人員，
      且原先雅紳企業社人員均不曾提及此部分押金或未達基本
      業績須賠付舞廳之事等情，業據上開應徵者到庭結證明確
      ，有本院審判筆錄在卷可考。而遍觀偵查全卷，尚查無任
      何積極證據足證被告丑○○等四人就明日帝國等舞廳有向
      上班者要求簽立或交付押金，且於未達基本業績時復要求
      賠付舞廳等事，本即知悉，且與各該舞廳人員互有謀議，
      而由雅紳企業社人員刻意將此等事項隱匿，致使各該應徵
      者陷於錯誤，前往舞廳上班等事實，亦查無任何證據可證
      被告丑○○等四人就上開舞廳收取之費用，有何相互朋分
      之情事。是以被告丑○○等四人與明日帝國等舞廳人員間
      ，究竟有何犯意之聯絡及行為之分擔，已非明確，彼此間
      是否確有犯意之聯絡及行為之分擔，更屬可疑。
  ２、又明日帝國等舞廳人員自雅紳企業社接收轉介之應徵人員
      ，固然有可能是雅紳企業社人員與各該舞廳人員間有共同
      以「假徵才真詐財」之詐騙手段，訛詐應徵者之共謀情形
      ，但亦不能完全排除上開舞廳本即有詐欺之計謀，僅係單
      純自雅紳企業社及其他人力仲介業者處接收應徵者，雅紳
      企業社再利用此機會及應徵者多急於求得高薪工作之心理
      ，另行謀劃向應徵者訛詐之可能性，此由明日帝國舞廳另
      自行開設有百老匯企業社，用以吸收應徵者（參臺灣臺中
      地方法院檢察署檢察官九十一年度偵字第二三八七０號起
      訴書），益徵此可能性確屬存在。依此，自尚難單憑明日
      帝國等舞廳人員有自雅紳企業社接收轉介之應徵者，即遽
      認被告丑○○等四人與上開舞廳人員間有何共同常業詐欺
      之犯意聯絡及行為分擔。
  ３、至於如附表一編號4、6所示應徵者並未前往舞廳上班，已
      如前述，渠等二人對於明日帝國舞廳等舞廳有無要求應徵
      者簽立三千元之本票或交付三千元之押金，亦或要求上班
      者須自行尋找客源，如未達舞廳基本業績者，須賠付舞廳
      ，並簽立面額不等之本票等情，即未親聞，自無從知曉，
      對於被告丑○○等四人與明日帝國舞廳等舞廳人員間，有
      無犯意聯絡及行為分擔，顯亦不能為任何積極之佐證。
  ４、據上，公訴人所舉之證據，尚無法使本院就被告丑○○等
      四人與明日帝國等舞廳人員間就此部分被訴事實，確有犯
      意聯絡及行為分擔部分，形成確信之心證，此外，本院復
      查無其他積極證據足證公訴人此部分之指訴係屬實在，公
      訴人指訴被告丑○○等四人與明日帝國等舞廳人員間有犯
      意聯絡，且另向如附表一編號至3、5、7至10、13、15 至
      17所示應徵者詐騙在各該舞廳所交付之款項或簽立之本票
      等犯行，尚屬不能證明。惟公訴人認此部分犯行與前揭已
      起訴並論罪科刑之常業詐欺罪間，有實質上之一罪關係，
      爰不另為無罪之諭知。
二、公訴及併辦意旨另略以：被告四人共同意圖為自己不法所有
    常業詐欺犯意，分別以要獲得上班須先定製雅紳企業社之西
    裝為由，向被害人詐得西裝費用，計向丙○○詐得一萬元；
    向巳○○詐得一萬元；向未○○詐得二萬六千元；向戊○○
    詐得一萬八千四百元；向辛○○詐得一萬六千二百元；向酉
    ○○詐得一萬七千元；向乙○○詐得二千元；向子○○詐得
    二萬五千元；向被害人申○○詐得西裝費用五萬多元，認被
    告四人尚涉有此部分常業詐欺犯行。原審法院於審理後，認
    被告四人尚向壬○○詐得二萬元；向戌○○詐得五千元；向
    丁○○詐得二萬零五百元；向辰○○詐得五千元；向亥○○
    詐得一萬三千元；向申○○詐得五萬五千六百元之西裝費。
    惟查：
(一)、公訴人認被告四人涉犯此部分常業詐欺罪嫌，係以被害人等
    之指訴，服裝訂購單、報紙分類廣告欄前報影本為證，並以
    被告寅○○於警詢亦坦承雅紳企業社從事詐欺行為；原審法
    院另以據雅紳企業月報表記載，雅紳企業社所提供之衣服成
    本均在三、四千之間，核與各該應徵者所繳付之衣服費用，
    差距四至六倍，顯已逾一般正常商業利潤之範圍，認被告確
    有將品質低廉之西裝，以顯不相當之高價出售予應徵者之事
    實，認被告四人有此部分常業詐欺犯行云云。
(二)、被告癸○○辯稱：伊於91年6月到雅紳企業社應徵時方滿
    十九歲，依伊之認知，應徵學員、代訓練跳舞、教授禮儀、
    介紹買西裝，賺取買西裝之介紹費，事屬常見，應非施用詐
    術。且西裝一套底價多少，伊不知情，介紹應徵學員做西服
    ，可得多少佣金，伊迄離職止未受配分文，與有分紅之人員
    無犯意聯絡等語。被告午○○辯稱：商品價格，應依材料
    成本、人事成本、利潤及風險後而訂定，其價格本不單以購
    入材料成本為唯一考量因素。雅紳企業社確有提供治裝服務
    ，所售予男公關之西裝價格僅賺取合理差價利潤，並無暴利
    可言。應徵者庚○○、己○○未訂製西裝仍獲轉介舞廳上班
    ，可證訂製西裝並非詐欺手段。被告丑○○、寅○○亦均
    否認有向應徵者詐得西裝製作費用等語。
(三)、經查，證人即被害人未○○於原審法院證稱：有說自己準
    備西裝也可以，但要同一種顏色等語（見原審卷二第135頁
    ）；證人即被害人庚○○於警詢時，證稱：午○○告知如要
    上班要定作制服，才可上班。伊告知午○○有西裝後，她並
    沒有要求製作制服等語（警卷第44頁）；證人酉○○於原審
    證稱：有問我有沒有西裝，我說沒有，他就說要幫我製作西
    裝，後來我有量西裝等語（見原審卷二第181頁）；證人即
    被害人己○○於原審法院證稱：當初我應徵時，有先問是否
    需要治裝費，他們回答，如果我有，可以自己準備，如果沒
    有可以委託他們製作等語（見原審卷二第76頁）；證人即被
    害人乙○○於原審法院證稱：他們有問我自己有無西裝，我
    說有，他們請我帶過去，結果說不可以等語（見原審卷二第
    74頁）；證人即被害人子○○、壬○○、戌○○、丁○○、
    卯○○、辰○○、謝謹阜於原審亦均證稱：並沒有說一定要
    做西裝，但說要黑色的等語（見原審卷二第77、185、252
    、186、187頁），足認被告並未以向雅紳企業社訂製西裝，
    做為介紹上班的條件，由應徵者自備款式、顏色相同之西裝
    亦可。另銷售商品之成本，包括人事費用、場所費用（水
    電、房租）、廣告費用、資本利息、設備折舊、呆帳等等，
    進貨成本僅是其中一項。價格之訂定，亦不能僅憑各種成本
    之高低為標準。成本低者，所訂價格並不一定要低。商業經
    營者，有其經營商業之理念與促銷方法。經營得宜，低成本
    者，可高價銷售；經營不當，虧錢出售，亦可能無人問津。
    因此不能以成本與銷售價格間之關係，做為認定是否有詐欺
    之標準。又量身製作之西裝，因係西裝師傅，依訂作人身材
    以手工所裁製，且一次只裁製一件，其價格本比統一規格機
    器裁剪大量製作之西裝昂貴，此為一般人之知識。又有關西
    服之製作，因西裝材料、內理、師傅手工等等，材料如三、
    四千元，用手工製作一套，大約一萬多元等語，有台北市西
    服商業公會95年2月17日西服龍字第079號函可憑（見本院卷
    一第151頁）。因此如考慮成本、利潤及經營商業之手段，
    雅紳企業社為被害人訂製之西裝，收取超過進貨成本，縱有
    四至六倍之情形，亦不能據此據認被告四人有詐欺之情形。
    此外又查無其他證據足以證明被告有此部分常業詐欺犯行，
    應認被告四人此部分常業詐欺犯行，不能證明。因公訴人起
    訴及移送併辦意旨認被告等人向丙○○等人詐得製作西裝費
    用，與上開有罪之常業詐欺犯行部分，有實質上一罪之關係
    ，爰不另為無罪之諭知。
據上論斷，應依刑事訴訟法第369條第1項前段、第364條、第299
條第1項前段，刑法第2條第1項，修正前刑法第340條、第28 條
、第74條第1款，罰金罰鍰提高標準條例第1條前段，判決如主文
。
本案經檢察官甲○○到庭執行職務。
中    華    民    國    95    年    7    月   26      日
            刑事第九庭  審判長法  官  陳  筱  珮
                              法  官  康  應  龍
                              法  官  趙  春  碧
上列正本證明與原本無異。
如不服本判決應於收受送達後十日內向本院提出上訴書狀，其未
敘述上訴之理由者並得於提起上訴後十日內向本院補提理由書（
均須按他造當事人之人數附繕本）。
                              書記官  胡  美  娟
中    華    民    國    95    年    7    月  27       日
附錄論罪科刑法條
修正前刑法第340條
以犯第339條之罪為常業者，處一年以上七年以下有期徒刑，得
併科五萬元以下罰金。
刑法第339條
意圖為自己或第三人不法之所有，以詐術使人將本人或第三人之
物交付者，處五年以下有期徒刑、拘役或科或併科一千元以下罰
金。
以前項方法得財產上不法之利益或使第三人得之者，亦同。
前二項之未遂犯罰之。
附表一：
┌──┬───┬────┬────┬───────────────────────┐
│編號│被害人│應徵日期│接洽人員│  所          受          損          害      │
├──┼───┼────┼────┼───────────────────────┤
│１  │丙○○│91.11.11│丑○○  │(一)九十一年十一月二十日在雅紳企業社交付西裝費用│
│    │      │        │寅○○  │一萬元給丑○○。                              │
│    │      │        │癸○○  │(二)丑○○有要求包紅包禮給舞廳人員，但未包。    │
│    │      │        │        │(三)丑○○、癸○○有表示要介紹成功之紅包，但未包│
│    │      │        │        │。                                            │
├──┼───┼────┼────┼───────────────────────┤
│２  │巳○○│91.11.11│丑○○  │(一)由丑○○開價，於九十一年十一月二十日在雅紳企│
│    │      │        │寅○○  │業社交付西裝費用一萬元。                      │
│    │      │        │        │(二)依丑○○之要求，包三千元紅包禮至百老匯舞廳交│
│    │      │        │        │給帶班經理。                                  │
├──┼───┼────┼────┼───────────────────────┤
│３  │未○○│91.08.11│午○○  │(一)九十一年十月二十二日在雅紳企業社交付西裝費用│
│    │      │        │丑○○  │二萬六千元給丑○○。                          │
│    │      │        │        │(二)丑○○要求包紅包禮給舞廳大班，故交付三萬多元│
│    │      │        │        │給丑○○。                                    │
├──┼───┼────┼────┼───────────────────────┤
│４  │戊○○│91.10.08│午○○  │九十一年十月十二日在雅紳企業社交付西裝費用二千│
│    │      │        │        │元，翌日補交一萬四千元，均交給午○○，但戊○○│
│    │      │        │        │有被騙之感覺，故藉詞不想做下去，午○○表示先前│
│    │      │        │        │繳付之費用已去做西裝，無法退還，但可另送一套簡│
│    │      │        │        │便西裝費用，要求戊○○再補貼二千四百元，總計共│
│    │      │        │        │交付一萬八千四百元。                          │
├──┼───┼────┼────┼───────────────────────┤
│５  │辛○○│91.12.07│午○○  │(一)九十一年十二月十四日在雅紳企業社交付西裝費用│
│    │      │        │        │一千元，翌日補交一萬五千二百元。              │
│    │      │        │        │(二)四天後在上址，午○○要求交付紅包禮給舞廳人員│
│    │      │        │        │，乃交付六千元，並簽立由午○○代墊三千六百元之│
│    │      │        │        │切結書。                                      │
├──┼───┼────┼────┼───────────────────────┤
│６  │庚○○│91.10.09│午○○  │九十一年十月十九日在雅紳企業社交付介紹成功之紅│
│    │      │        │        │包費用一千六百元給午○○。                    │
├──┼───┼────┼────┼───────────────────────┤
│７  │酉○○│91.12.13│郭盟峻  │九十一年十二月二十三日在雅紳企業社交付西裝費用│
│    │      │        │        │一萬七千元給丑○○。                          │
├──┼───┼────┼────┼───────────────────────┤
│８  │己○○│91.12.04│午○○  │九十一年十二月二十四日在雅紳企業社，午○○要求│
│    │      │        │        │交付紅包費八千元或八千八百元，己○○即交付五千│
│    │      │        │        │元給午○○，另就不足之三千八百元，簽立切結書。│
├──┼───┼────┼────┼───────────────────────┤
│９  │乙○○│91.12.19│午○○  │(一)九十一年十二月二十六日在雅紳企業社，午○○表│
│    │      │        │        │示須訂製價值約一萬多元之西裝，故交付西裝費用定│
│    │      │        │        │金二千元給午○○，並將國際牌手機一支以七千元之│
│    │      │        │        │價格質押給午○○。                            │
│    │      │        │        │(二)午○○要求要包紅包禮給舞廳大班，但乙○○未包│
│    │      │        │        │。                                            │
├──┼───┼────┼────┼───────────────────────┤
│１０  │子○○│91.11.23│午○○  │(一)九十一年十二月十四日在雅紳企業社交付西裝費用│
│    │      │        │        │二萬五千元給午○○。                          │
│    │      │        │        │(二)交付紅包禮二萬元給午○○。                  │
├──┼───┼────┼────┼───────────────────────┤
│  │壬○○│91.12.03│丑○○  │丑○○要求要有黑色西裝，才能上班，並開價約二萬│
│    │      │        │        │多元，故於九十一年十二月四日在雅紳企業社交付西│
│    │      │        │        │裝費用五千元給丑○○。                        │
├──┼───┼────┼────┼───────────────────────┤
│  │戌○○│91.12.03│丑○○  │丑○○要求訂製約二萬元之西裝，故於九十一年十二│
│    │      │        │        │月四日在雅紳企業社交付西裝費用訂金五千元給郭盟│
│    │      │        │        │駿。                                          │
├──┼───┼────┼────┼───────────────────────┤
│  │丁○○│91.11.30│午○○  │午○○表示要有黑色西裝，並開價約二萬多元，故先│
│    │      │        │        │交付訂金五百元，之後又付清二萬元。            │
├──┼───┼────┼────┼───────────────────────┤
│  │卯○○│91.12.04│午○○  │(一)午○○要求訂製西裝，故於九十一年十二月十一日│
│    │      │        │        │在雅紳企業社交付西裝費用一萬八千元。          │
│    │      │        │        │(二)午○○要求包紅包禮給舞廳人員，故交付紅包禮一│
│    │      │        │        │千六百元給午○○。                            │
├──┼───┼────┼────┼───────────────────────┤
│  │辰○○│91.10.29│丑○○  │午○○要求須有黑色西裝，開價約一萬五千元，故於│
│    │      │        │午○○  │九十一年十一月十二日在雅紳企業社交付西裝費用五│
│    │      │        │        │千元，並就不足之一萬元，簽立切結書。          │
├──┼───┼────┼────┼───────────────────────┤
│  │亥○○│91.10.16│午○○  │(一)午○○要求訂製西裝，開價約二萬元，故於九十一│
│    │      │        │        │年十月二十一日在雅紳企業社交付西裝費用一萬三千│
│    │      │        │        │元。                                          │
│    │      │        │        │(二)午○○要求包紅包禮，故交付數千元給午○○。  │
├──┼───┼────┼────┼───────────────────────┤
│  │申○○│91.09.12│丑○○  │(一)九十一年九月十八日在雅紳企業社刷卡交付西裝費│
│    │      │        │        │用五萬五千六百元。                            │
│    │      │        │        │(二)翌日在上址，丑○○要求支付公關費用即紅包，故│
│    │      │        │        │  簽立面額為二萬一千八百元之切結書。          │
└──┴───┴────┴────┴───────────────────────┘
附表二：
一、履歷表七十四張
二、切結書四十六張
三、和解書二張
三、雅紳企業社九十一年十一月月報表一張
四、雅紳企業社簡介二份
五、自由時報應徵廣告三紙
六、服裝訂購單十五份
                                                      Ａ


司法院資訊處製作；財團法人民間司法改革基金會備份。
